【裁判字號】    92,台上,5650
【裁判日期】    921009
【裁判案由】    常業竊盜
【裁判全文】
最高法院刑事判決                              九十二年度台上字第五六五０號
    上  訴  人  甲○○
右上訴人因常業竊盜案件，不服台灣高等法院高雄分院中華民國九十二年七月三十日
第二審判決（九十二年度上訴字第七九八號，起訴案號：台灣高雄地方法院檢察署九
十一年度偵字第一四八一三、一九八八一、二０二二五、二０四五七號），提起上訴
，本院判決如左：
    主  文
原判決撤銷，發回台灣高等法院高雄分院。
    理  由
本件原判決認定上訴人甲○○與劉俊欣（另案審理中）、王本元（已判刑確定）、施
至鴻（通緝中）共同基於常業竊盜之犯意聯絡，組成竊車勒贖集團，由劉俊欣、王本
元或施至鴻，以原判決附表四編號一至十一所示之工具，竊取原判決附表一、二所示
楊財源等人所有之小客車，上訴人則在旁把風。得手後，即將贓車藏匿，並基於意圖
為自己不法所有之概括犯意，由上訴人或劉俊欣以原判決附表四編號十二至十四所示
之行動電話，先後向楊財源等被害人恐嚇，表示如欲取回車輛，須匯款至其指定之帳
戶內（如原判決附表四編號十五、十八部分），否則要將車輛損壞，致楊財源等人心
生畏懼，匯入其所囑金額之款項（曾成正等部分被害人未匯款），繼由上訴人以提款
卡至銀行自動櫃員機提款朋分等情。因而撤銷第一審之判決，改判仍論處上訴人共同
常業竊盜罪刑，並諭知於刑之執行前令入勞動場所強制工作三年。固非無見。
惟查判決所載理由矛盾者，其判決當然違背法令，刑事訴訟法第三百七十九條第十四
款定有明文。原判決以上訴人之祖母於民國九十一年三月二十五日去逝，故上訴人辯
稱自其祖母去逝之日起至同年五月六日止，除四月底曾提過一次款外，其餘竊盜犯行
均未參與等語，應為實在。因認原判決附表三編號十至十八所示竊盜部分，不能證明
上訴人犯罪，因公訴人認與上開論罪科刑部分屬裁判上（恐嚇取財）及實質上（常業
竊盜）一罪關係，爰不另為無罪判決之諭知（見原判決第七面第十二行至第十六行、
第七面第十九行至第八面第一行）。但經核原判決附表一編號十八至二十所示竊盜部
分，行竊日期係九十一年三月二十四日，上訴人以電話向被害人恐嚇取財之日期為同
月二十五日；同附表編號二十一、二十二及附表二編號一所載之犯罪時間，分別為同
月二十五日、二十七日及四月三十日（見原判決第十六面至第十八面），俱在前述上
訴人之守喪期間內，原判決則又認其成立此部分之竊盜及恐嚇取財犯行，前後為不同
之判斷，難謂於法無違。又，附表一編號十一，行竊蕭新旺財物時間為「九十一年三
月十二日十二時許」，卻於同月十一日打行動電話向被害人勒贖錢財云云，亦與論理
法則有間。再，依扣押物品清單及原法院總務科贓物庫復片記載，本件扣案之存摺（
即原判決認定之「人頭帳戶」）共六本、提款卡六張及印章三顆（見一九八八一號偵
查卷第五十、五十一頁，第一審卷第五十二、五十三頁，原審卷第一宗第五十一、五
十二頁），第一審判決認均屬上訴人或共犯劉俊欣所有供本件共同犯罪所用之物，因
予宣告沒收。原判決撤銷第一審之判決，沒收其中存摺四本及提款卡三張（即原判決
附表四編號十五、十六及十八所示）部分，對於其餘之存摺及提款卡不予沒收而未說
明其理由，併有判決不載理由之違誤。又原判決認定上訴人係持提款卡向銀行自動櫃
員機提領被害人所匯入之款項，並非以其附表四編號十七、十八所示之印章向銀行提
款，則該印章似非供犯罪所用之物，何以仍為沒收之諭知？亦未為必要之論敘，同有
可議。上訴意旨指摘原判決違背法令，尚非全無理由，應認有撤銷發回更審之原因。
據上論結，應依刑事訴訟法第三百九十七條、第四百零一條，判決如主文。
中      華      民      國    九十二    年      十      月      九      日
                              最高法院刑事第四庭
                                  審判長法官  紀  俊  乾
                                        法官  黃  正  興
                                        法官  劉  介  民
                                        法官  陳  東  誥
                                        法官  魏  新  和
      右正本證明與原本無異
                                              書  記  官
中      華      民      國    九十二    年      十      月     十四     日


司法院資訊處製作；財團法人民間司法改革基金會備份。
